【裁判字號】    97,訴,461
【裁判日期】    980319
【裁判案由】    拆屋還地
【裁判全文】
臺灣基隆地方法院民事判決               97年度訴字第461號
原      告  己○○
訴訟代理人  陳炎琪律師
            戊○○
被      告  庚○○
訴訟代理人  乙○○
被      告  辛○○
            丙○○
訴訟代理人  甲○○
被      告  丁○○
上列當事人間請求拆屋還地事件，本院於民國98年3月5日言詞辯
論終結，判決如下：
    主  文
被告庚○○應將如附表所示編號一部分之地上物拆除，將土地返
還原告。
被告辛○○應將如附表所示編號二部分之地上物拆除，將土地返
還原告。
被告丙○○應將如附表所示編號三部分之地上物拆除，將土地返
還原告。
被告丁○○應將如附表所示編號四部分之地上物拆除，將土地返
還原告。
訴訟費用由被告被告庚○○負擔百分之五，被告辛○○負擔百分
之二十二，被告丙○○負擔百分之五十四，餘由被告丙○○負擔
。
本判決第一項於原告以新臺幣壹萬仟元為被告庚○○供擔保後
，得為假執行；但被告庚○○如以新臺幣萬柒仟佰伍拾元預
供擔保，免為假執行。
本判決第二項於原告以新臺幣伍萬伍仟元為被告辛○○供擔保後
，得為假執行；但被告辛○○如以新臺幣壹拾陸萬肆仟陸佰柒拾
貳元預供擔保，免為假執行。
本判決第三項於原告以新臺幣壹拾萬肆仟元為被告丙○○供擔
保後，得為假執行；但被告丙○○如以新臺幣肆拾萬壹仟捌佰捌
拾陸元預供擔保，免為假執行。
本判決第四項於原告以新臺幣肆萬捌仟元為被告丁○○供擔保後
，得為假執行；但被告丁○○如以新臺幣壹拾肆萬貳仟柒佰陸拾
元預供擔保，免為假執行。
    事實及理由
一、原告主張：坐落臺北縣瑞芳鎮○○段 109、110、111地號土
    地（以下簡稱系爭土地）為原告所有，被告等人所有建物無
    權占有系爭土地，其中被告庚○○所有門牌號碼臺北縣瑞芳
    鎮35號1樓房屋占用如附圖所示109A面積1.05平方公尺、111
    A面積0.53平方公尺、111B面積 0.67平方公尺部分，被告辛○○所有門牌號碼臺北縣瑞芳鎮○○路35號 2樓房屋占用如
    附圖所示109B面積4.14平方公尺、110A面積 1.5平方公尺、
    111C面積3.61平方公尺、111D面積0.67平方公尺部分，被告
    丙○○所有門牌號碼臺北縣瑞芳鎮○○路35號3、4樓房屋占
    用如附圖所示109C面積4.14平方公尺、109D面積4.14平方公
    尺、110B面積1.5平方公尺、110C面積1.5平方公尺、111E面
    積3.61平方公尺、111F面積0.88平方公尺、111G面積8.44平
    方公尺部分，被告丁○○所有門牌號碼臺北縣瑞芳鎮○○路
    39號2、3樓房屋占用如附圖所示109E面積0.24平方公尺、10
    9F面積0.24平方公尺、110D面積4.06平方公尺、110E面積4.
    06平方公尺部分，為此依民法第 767條規定提起本訴，求為
    判決如主文第1項至第4項所示，並陳明願供擔保聲請宣告假
    執行。
二、被告均聲明駁回原告之訴，並抗辯略以：
  (一)被告庚○○：被告所有房屋是 1樓，並未使用樓梯部分，應
    無占用原告土地；另因地政事務所人員未通知被告即到場測
    量土地，測量結果不正確，請求重新測量，倘確實占用原告
    土地，願以買賣或承租方式處理。
  (二)被告辛○○：門牌號碼臺北縣瑞芳鎮○○路35號 2樓房屋係
    向被告丙○○購買，26年來均未變動該房屋，並不清楚土地
    範圍；另請求重新測量，倘確實占用原告土地，願以買賣或
    承租方式處理。
  (三)被告丙○○：請求重新測量，倘確實占用原告土地，願返還
    占用部分土地，或以買賣或承租方式處理。
  (四)被告丁○○：門牌號碼臺北縣瑞芳鎮○○路39號2、3樓房屋
    向前手購買後並未變動，對原告請求及測量成果圖均無意見
    ，但拆除占用部分將影響主建物，故就占用部分願向原告購
    買。
三、原告主張系爭土地為其所有，業據提出土地登記謄本為證，
    且為被告所不爭執，堪信屬實。至於原告主張被告所有建物
    無權占用系爭土地，為被告庚○○、辛○○、丙○○所否認
    ，經查：
  (一)被告庚○○所有門牌號碼臺北縣瑞芳鎮35號 1樓房屋占用如
    附圖所示109A面積1.05平方公尺、111A面積0.53平方公尺、
    111B面積0.67平方公尺部分，被告辛○○所有門牌號碼臺北
    縣瑞芳鎮○○路35號 2樓房屋占用如附圖所示109B面積4.14
    平方公尺、110A面積1.5平方公尺、111C面積 3.61平方公尺
    、111D面積0.67平方公尺部分，被告丙○○所有門牌號碼臺
    北縣瑞芳鎮○○路35號3、4樓房屋占用如附圖所示109C面積
    4.14平方公尺、109D面積4.14平方公尺、110B面積 1.5平方
    公尺、110C面積1.5平方公尺、111E面積3.61平方公尺、111
    F面積0.88平方公尺、111G面積 8.44平方公尺部分，被告丁○○所有門牌號碼臺北縣瑞芳鎮○○路39號2、3樓房屋占用
    如附圖所示109E面積0.24平方公尺、109F面積0.24平方公尺
    、110D面積4.06平方公尺、110E面積4.06平方公尺部分之事
    實，業經本院於民國97年 9月10日會同臺北縣瑞芳地政事務
    所勘測屬實，有勘驗測量筆錄及土地複丈成果圖在卷可憑，
    原告主張被告所有建物占用系爭土地，應為真實。
  (二)被告庚○○、辛○○、丙○○雖抗辯附圖即臺北縣瑞芳地政
    事務所97年 9月10日瑞土測字第1045號複丈成果圖不正確，
    請求重新測量云云，經本院囑託內政部國土測繪中心測量，
    因被告未繳納測量費用而無法派員鑑測，有內政部國土測繪
    中心98年 2月11日測籍字第0980600043號函在卷足憑，依民
    事訴訟法第94條之 1規定，本院自得不就被告所有建物是否
    占用原告系爭土地重新勘測，被告復未舉證證明附圖內容有
    誤，所辯自不足採。
四、按所有人對於無權占有或侵奪其所有物者，得請求返還之，
    民法第767條第1項定有明文；而以無權占有為原因，請求返
    還所有物之訴，被告對原告就其物有所有權存在之事實無爭
    執，而僅以非無權占有為抗辯者，原告於被告無權占有之事
    實，無舉證責任，被告應就其取得占有係有正當權源之事實
    證明之，如不能證明，則應認原告之請求為有理由，有最高
    法院92年度台上字第 312號判決意旨可資參照。查如附表所
    示地上物分別係被告所有，有建物登記謄本可稽，被告復不
    能證明其占有系爭土地係基於何種正當權源，自屬無權占有
    。從而，原告本於所有權人之地位，請求被告將無權占有坐
    落系爭土地上如附表所示地上物拆除，並將該部分土地返還
    原告，為有理由，應予准許。至於被告陳明就占用系爭土地
    部分，願以買賣或承租方式與原告協商，此與被告是否無權
    占有系爭土地之判斷無關，應由兩造另行協調，附此敘明。
五、原告陳明願供擔保，聲請宣告假執行，核無不合，爰酌定相
    當擔保金額准許之，並依同法第392條第2項規定，依職權宣
    告被告預供擔保，得免為假執行。
六、結論：本件原告之訴為有理由，依民事訴訟法第78條、第85
    條第1項後段、第390條第2項、第392條第 2項，判決如主文
    。
中    華    民    國    98    年    3     月    19    日
                  民事庭法  官  陳湘琳
以上正本係照原本作成。
如對本判決上訴，須於判決送達後20日內向本院提出上訴狀。
中    華    民    國    98    年    3     月    19    日
                        書記官  張慧儀
附表：
┌──┬────┬──────────────────────────────┐
│編號│被告姓名│                應  拆  除  地  上  物                      │
│    │        ├───────────────┬────┬─────────┤
│    │        │ 坐落土地：臺北縣瑞芳鎮○○段 │面積（平│門牌號碼：臺北縣瑞│
│    │        ├─────┬─────────┤        │芳鎮○○路        │
│    │        │地號      │如附圖所示編號    │方公尺）│                  │
├──┼────┼─────┼─────────┼────┼─────────┤
│1   │庚○○  │109       │109A              │1.05    │35號1樓           │
│    │        ├─────┼─────────┼────┤                  │
│    │        │111       │111A              │0.53    │                  │
│    │        │          ├─────────┼────┤                  │
│    │        │          │111B              │0.67    │                  │
├──┼────┼─────┼─────────┼────┼─────────┤
│2   │辛○○  │109       │109B              │4.14    │35號2樓           │
│    │        ├─────┼─────────┼────┤                  │
│    │        │110       │110A              │1.5     │                  │
│    │        ├─────┼─────────┼────┤                  │
│    │        │111       │111C              │3.61    │                  │
│    │        │          ├─────────┼────┤                  │
│    │        │          │111D              │0.67    │                  │
├──┼────┼─────┼─────────┼────┼─────────┤
│3   │丙○○  │109       │109C              │4.14    │35號3樓           │
│    │        │          ├─────────┼────┼─────────┤
│    │        │          │109D              │4.14    │35號4樓           │
│    │        ├─────┼─────────┼────┼─────────┤
│    │        │110       │110B              │1.5     │35號3樓           │
│    │        │          ├─────────┼────┼─────────┤
│    │        │          │110C              │1.5     │35號4樓           │
│    │        ├─────┼─────────┼────┼─────────┤
│    │        │111       │111E              │3.61    │35號3樓           │
│    │        │          ├─────────┼────┤                  │
│    │        │          │111F              │0.88    │                  │
│    │        │          ├─────────┼────┼─────────┤
│    │        │          │111G              │8.44    │35號4樓           │
├──┼────┼─────┼─────────┼────┼─────────┤
│4   │丁○○  │109       │109E              │0.24    │39號2樓           │
│    │        │          ├─────────┼────┼─────────┤
│    │        │          │109F              │0.24    │39號3樓           │
│    │        ├─────┼─────────┼────┼─────────┤
│    │        │110       │110D              │4.06    │39號2樓           │
│    │        │          ├─────────┼────┼─────────┤
│    │        │          │110E              │4.06    │39號3樓           │
└──┴────┴─────┴─────────┴────┴─────────┘


司法院資訊處製作；財團法人民間司法改革基金會備份。
